【裁判字號】    98,聲,467
【裁判日期】    980527
【裁判案由】    返還提存物
【裁判全文】
臺灣桃園地方法院民事裁定               98年度聲字第467號
聲  請  人  國泰世華商業銀行股份有限公司
法定代理人  甲○○
代  理  人  丙○○
相  對  人  乙○○
上列當人事間聲請返還提存物事件，本院裁定如下：
    主  文
本院九十五年度存字第二八四三號提存事件聲請人所提存之擔保
金新台幣壹拾陸萬元，准予返還。
    理  由
一、按訴訟終結後，供擔保人證明已定20日以上之期間，催告受
    擔保利益人行使權利而未行使，或法院依供擔保人之聲請，
    通知受擔保利益人於一定期間內行使權利並向法院為行使權
    利之證明而未證明者，法院應依供擔保人之聲請，以裁定命
    返還其提存物，民事訴訟法第104 條第1 項第3 款定有明文
    。另依同法第106 條之規定：前開規定於其他依法令供訴訟
    上之擔保者準用之。所謂「訴訟終結」，在因假扣押或假處
    分所供擔保之情形，因該擔保係為保障受擔保利益人因不當
    假扣押或假處分所受損害而設，倘執行法院已依假扣押或假
    處分裁定實施假扣押或假處分之執行，則在執行法院撤銷其
    執行程序前，受擔保利益人所受損害仍可能繼續發生，損害
    額既未確定，自無強令其行使權利之理，故在假扣押或假處
    分所供之擔保，供擔保人依民事訴訟法第106 條準用同法第
    104 條第1 項第3 款規定，聲請以裁定命返還其擔保金之場
    合，必待假處分或假扣押之執行程序已撤銷或終結，始得謂
    與民事訴訟法第104 條第1 項第3 款所定之「訴訟終結」相
    當（參照最高法院85年度台抗字第645 號裁定意旨）。
二、本件聲請意旨略以：聲請人與相對人間請求假扣押事件，聲
    請人前遵本院95年度裁全字第3783號假扣押裁定，曾提供新
    台幣160,000 元為擔保金，並以本院95年度存字第2843號提
    存事件提存在案，並經本院95年度執全字第2364號假扣押強
    制執行。茲上開假扣押執行標的業經本院96年度執松字第74
    910 號拍定在案，而所謂訴訟終結亦含執行程序終結在內，
    其後，聲請人向本院聲請通知相對人即受擔保人於20日內行
    使權利，相對人收受上開催告書後已逾20日以上迄未行使權
    利，爰請求准予返還擔保金等語。
三、經查，聲請人主張之前揭事實，業據其提出假扣押裁定、提
    存書、本院民事執行處97年7 月1 日桃院永96執松字第7491
    0 號函、通知行使權利函各乙件（以上均為影本）為證，復
    經本院依職權調閱上開卷宗核閱屬實，即已符合民事訴訟法
    第104 條第1 項第3 款所定之「訴訟終結」情形。又聲請人
    已聲請本院通知相對人如因停止強制執行受有損害者，應於
    期限內依法行使權利並向法院證明，有本院民事科查詢簡答
    表2 紙在卷可憑為證，相對人迄今並未對聲請人依法行使權
    利並向法院證明。從而，本件聲請人聲請返還上開提存物，
    核無不合，應予准許。
四、依民事訴訟法第104條第1項第3款、第106條前段，裁定如主
    文。
中    華    民    國    98    年    5     月    27    日
                  民事第一庭    法  官  林哲賢
以上正本係依照原本作成
如不服本裁定應於送達後10日內向本院提出抗告狀，並繳納抗告
費新臺幣1,000元。
中    華    民    國    98    年    5     月    27    日
                                書記官  陳佳彬


司法院資訊處製作；財團法人民間司法改革基金會備份。
